【裁判字號】    90,上易,700
【裁判日期】    900228
【裁判案由】    詐欺
【裁判全文】
臺灣高等法院高雄分院刑事判決                      九十年度上易字第七號
    上  訴  人
    即 自 訴人  甲○○
    被      告  乙○○
右上訴人因被告詐欺案件，不服臺灣高雄地方法院八十九年度自字第六二三號中華民
國九十年二月二十八日第一審判決，提起上訴，本院判決如左：
      主  文
上訴駁回。
      理  由
一、本案經本院審理結果，認第一審為被告無罪之判決，核無不當，應予維持，並引
    用第一審判決書記載之理由。（如附件）
二、訊據被告乙○○矢口否認有詐欺犯行，辯稱：伊有為上訴人即自訴人完工，否則
    上訴人不可能給付工程款，當初並未約定材料為鋁鋅浪板，鋁鋅浪板與烤漆板的
    價格相差甚多，若以鋁鋅浪板施工，伊將會虧損，伊未偷工減料等語。本件判決
    理由除引用第一審判決書所記載之理由外，另查：被告與上訴人間就施工材質係
    以口頭約定，並未簽立書面契約等情，為渠等所自承在案，茲渠等間就施工材質
    係鋁鋅浪板抑烤漆板有爭執，甚難因被告就施工材質與上訴人認知有誤，即以被
    告施工材質不符合上訴人所認知之材質，逕行認定被告有詐欺犯行，是被告否認
    其有詐欺犯意，尚堪採信，又縱然被告所為之上開工程確有上訴人所指之瑕疵，
    亦屬民事所規範之瑕疵擔保責任問題，洵與刑法上之詐欺罪責無涉。此外，復查
    無其他積極證據足認被告有何上訴人所指之詐欺犯行，原判決為被告無罪之諭知
    ，於法並無不合，上訴人上訴指摘原判決不當，非有理由，應予駁回。
三、據上論斷，應依刑事訴訟法第三百七十三條、第三百六十八條，判決如主文。
中    華    民    國         九十       年      五      月     十五     日
                              臺灣高等法院高雄分院刑事第二庭
                                  審判長法官  曾永宗
                                        法官  邱永貴
                                        法官  鄭月霞
右正本證明與原本無異。
不得上訴。
                                      書記官  唐奇燕
中    華    民    國         九十       年      五      月     十七     日
                                                                      Ｈ
附件
臺灣高雄地方法院刑事判決                          八十九年度自字第六二三號
    自  訴  人  甲○○  男五十三歲（民國○○○年○○月○日生）
                        住高雄縣鳳山市○○路一九七號三樓
                        身分證統一編號：Ｚ000000000號
    被      告  乙○○  男六十六歲（民國○○○年○月○○○日生）
                        住高雄縣鳳山市○○○路四五號
                        身分證統一編號：Ｚ000000000號
右列被告因詐欺案件，經自訴人提起自訴，本院判決如左：
    主  文
乙○○無罪。
    理  由
一、自訴意旨略以：被告乙○○於民國八十九年五月間承攬自訴人甲○○所有位於高
    雄縣鳳山市鎮北里鎮北北巷二十一之二十四號、二十一之二十六號廠房之翻新工
    程，約定材料為鋁鋅浪板、屋頂、牆壁厚度分別為○‧八、○‧六公分，工程內
    容並包括水槽補修，該工程已於八十九年七月九日完工，然被告係使用鍍鋅浪板
    、屋頂、牆壁厚度均僅○‧四公分，而廠房、水槽多處漏雨，被告仍於八十九年
    七月十三日取得全部工程款新臺幣（下同）四十四萬七百元，嗣經自訴人通知改
    善，均置之不理，因認被告涉犯刑法第三百三十九條第一項之詐欺罪嫌。
二、按犯罪事實應依證據認定之，無證據不得推定其犯罪事實；不能證明被告犯罪者
    ，應諭知無罪之判決，刑事訴訟法第一百五十四條、第三百零一條第一項分別定
    有明文。又按刑事訴訟法上所謂認定犯罪事實之證據，係指足以認定被告確有犯
    罪行為之積極證據而言，如未能發現相當證據或證據不足以證明，自不能以推測
    或擬制之方法，以為裁判基礎，最高法院二十九年上字第三一○五號及四十年台
    上字第八六號分別著有判例；又認定不利於被告之事實，須依積極證據，苟積極
    證據不足為不利被告之認定時，即應為有利於被告之認定，更不必有何有利之證
    據，最高法院三十年上字第八一六號判例參照。又刑法第三百三十九條第一項之
    詐欺取財罪，係以行為人意圖為自己或第三人不法之所有，以詐術使人將本人或
    第三人之物交付為要件。所謂以詐術使人交付，必須被詐欺人因其詐術而陷於錯
    誤，若其所用方法，不能認為詐術，亦不致使人陷於錯誤，即不構成該罪，最高
    法院四十六年台上字第二六○號判例足資參照。
三、訊之被告乙○○固坦承有於右揭時地承攬林松芳上開廠房之翻新工程，並於完工
    後向林松芳收得工程款之事實，惟堅決否認有何詐欺犯行，辯稱伊有為林松芳完
    工，否則林松芳不可能給付工程款，當初是約定屋頂厚度○‧六，但規格是○‧
    五，而伊所做亦達○‧五三或○‧五四，牆壁厚度是約定○‧五，但亦做到○‧
    四二或○‧四三，並沒有偷工減料，而林松芳說漏水問題，伊亦有前往修理，是
    林松芳不在家，不知道伊有前往修理等語。
四、經查：被告於右揭時地承攬自訴人所有上開廠房之翻新工程，總工程款四十四萬
    七百元，雙方以口頭約定，工程內容包括屋頂、牆壁拆除更新為鋁鋅浪板，水槽
    修補，且已於八十九年七月九日完工，而被告亦已於八十九年七月十三日領得工
    程款等情，已據自訴人指訴綦詳，並經被告坦認在卷，復有鳳山信用合作社八十
    九年七月十四日取款憑條影本一紙附卷可稽，自堪信為真實。此固足認被告確有
    承攬自訴人右揭工程，然依自訴人所述：「我曾向被告買過烤漆板因此才認識被
    告」等語（見本院八十九年十二月二十七日審判筆錄），可知被告之所以承攬上
    開工程，係自訴人主動與被告洽談，並非出於被告施用詐術而締結，而自訴人既
    原本就認識被告，且主動找被告承攬上開工程，顯見在此之前，應有充足時間周
    詳考慮，並於審慎評估下，始在自由意願下，由被告承攬上開工程，亦難認被告
    於承攬上開工程時有何施用詐術之行為，自訴人亦無何陷於錯誤可言。自訴人又
    再指稱被告之施工品質不佳，屋頂、牆壁非使用鋁鋅浪板、厚度不足、水槽漏水
    、屋頂接縫不良云云，而雙方雖就約定之屋頂、牆壁厚度仍有爭執，然被告亦坦
    認其厚度，確有未如雙方約定，惟關於自訴人所主張之種種瑕疵，尚須專業之鑑
    定，應非任何一方片面所能主張，況上開工程係於八十九年七月九日完工，且被
    告於八十九年七月十三日取得工程款之情，已如前述，顯見被告係於完工後，始
    取得工程款，亦即被告不僅有依約進行施工，且亦已完工，則縱被告所進行之上
    開工程確有自訴人所指之瑕疵，亦屬民事所規範之瑕疵擔保責任問題，洵與刑法
    上之詐欺罪責無涉，自訴人依此遽指被告涉有刑法第三百三十九條詐欺罪，要嫌
    速斷。
五、綜上所述，被告與自訴人之簽約過程，尚難認有施用何詐術，且被告既有按期施
    工、完工，則自訴人交付上開工程款予被告，即係基於該工程之承攬契約，亦難
    認自訴人有何陷於會誤所致，縱該施工有自訴人所指之瑕疵，亦屬民事之糾葛，
    自訴人應循民事訴訟程序解決之，此外復查無其他任何積極證據足資證明被告有
    何自訴人所指之詐欺犯行，揆諸前揭說明，自屬不能證明被告犯罪，應為其無罪
    之諭知。
據上論斷，應依刑事訴訟法第三百四十三條、第三百零一條第一項，判決如主文。
中      華      民      國      九十    年      二    月    二十八      日
                                  臺灣高雄地方法院刑事庭
                                      法  官   李麗珠
右正本證明與原本無異。
如不服本判決，應於判決送達後十日內，向本院提出上訴狀。
                                      書記官   陳掌珠
中      華      民      國      九十    年      三    月    一         日


司法院資訊處製作；財團法人民間司法改革基金會備份。
